臺灣高等法院臺南分院刑事判決　　　　九十一年度交上易字第七五三號　Ａ
　　　上　訴　人　臺灣臺南地方法院檢察署檢察官
　　　被　　　告　乙　○　○
右上訴人因被告過失致死等案件，不服臺灣臺南地方法院中華民國九十一年五月三日
第一審判決（起訴案號：臺灣臺南地方法院檢察署九十年度偵字第一四０一七號），
提起上訴，本院判決如左：
      主      文
上訴駁回。
      事      實
一、乙○○於民國（下同）九十年十一月五日下午，駕駛車牌號碼Ｓ二—一三三三號
    自用小客貨車，沿省道台一線公路，由北往南方向行駛，而於同日下午二時三十
    分許，途經最高速限為時速七十公里之該省道南下二九四公里六百公尺之無號誌
    交岔路口時，理應注意汽車行經無號誌之交岔路口，應減速慢行，作隨時停車之
    準備，且應注意汽車行駛時，駕駛人應注意車前狀況，並隨時採取必要之安全措
    施，又依當時天候晴朗、日間自然光線、路面乾燥無缺陷、道路上未有任何障礙
    物、視距良好等情形以觀，客觀上亦無不能注意之情事，竟疏於注意車前狀況，
    且疏未減速慢行，作隨時停車之準備，即貿然以時速近七十公里左右之速度，通
    過前述無號誌之交岔路口。適有王甫仁駕駛車牌號碼ＮＣＣ—四七七號重型機車
    ，後載蔡瑞森，沿前述省道台一線，由南往北方向，自對向行經該交岔路口時，
    亦疏未注意轉彎車應讓直行車先行，即貿然左轉。乙○○因有前述疏失，以致看
    見王甫仁所騎並正做左轉之機車時，業已避煞不及，而直接撞及該機車之車頭。
    王甫仁所騎之機車遭撞擊後，王甫仁、蔡瑞森二人隨即倒地，王甫仁並因之受有
    頭、腹撞傷之傷害，經送醫急救後，延至同日下午三時許，仍因顱骨骨折合併內
    出血而傷重不治死亡；蔡瑞森則因此受有左側腕骨折之傷害。
二、案經被害人王甫仁之妻甲○○及被害人蔡瑞森訴由臺灣臺南地方法院檢察署檢察
    官偵查起訴。
      理      由
一、右揭犯罪事實，業據被告乙○○於原審及本院審理時坦白承認，核與告訴人蔡瑞
    森、被害人王甫仁之妻甲○○於警訊時及偵審中所指訴之情節相符，且經證人即
    本件案發當時目睹車禍過程之沈欽憲於警訊時證述明確，此外並有道路事故調查
    報告表一紙及交通事故現場蒐證照片十一張附卷可稽（相字卷二頁、十二至十七
    頁）。被害人王甫仁因本件車禍，經送醫急救後仍傷重不治死亡，亦經臺灣臺南
    地方法院檢察署檢察官督同檢驗員相驗屬實，並製有勘驗筆錄、驗斷書、相驗屍
    體證明書各一份在卷足憑（相字卷十八頁、二五至三七頁）；又告訴人蔡瑞森因
    此次車禍，而受有如事實欄所載之傷害，則有臺灣基督長老教會新樓醫院九十年
    十二月十九日新字第０一二三七八號診斷證明書一紙存卷可佐（偵字卷七頁）。
二、按汽車行經無號誌之交岔路口，應減速慢行，作隨時停車之準備；又汽車行駛時
    ，駕駛人應注意車前狀，並隨時採取必要之安全措施，道路交通安全規則第九十
    三條第一項第三款、第九十四條第三項分別定有明文。本件被告乙○○於前述時
    、地，駕車通過無號誌之交岔路口時，理應注意前開道路交通安全規則，而案發
    當時天候晴朗、日間自然光線、路面乾燥無缺陷、道路上未有任何障礙物、視距
    復屬良好等情，據前述道路交通事故調查報告表所載明，依此判斷，客觀上亦無
    不能注意之情事，其竟疏於注意車前狀況，且疏未減速慢行，作隨時停車之準備
    ，即貿然以時速近七十公里左右之速度，通過前述無號誌之交岔路口，以致看見
    被害人王甫仁所騎之機車做左轉時，業已避煞不及而肇事，是被告之上開駕車肇
    事行為，已有過失。況本件經送台灣省台南區行車事故鑑定委員會鑑定結果，亦
    持相同見解，認被害人王甫仁駕駛重機車，轉彎車未讓直行車先行，為肇事主因
    ，被告乙○○駕駛小客貨車，行經無號誌岔路口，未減速慢行，未注意車前狀況
    ，為肇事次因，復有該鑑定委員會九十一年三月四日南鑑字第九一０一四０號函
    所附之鑑定意見書一份在卷可稽（原審卷二十頁），益證被告駕車肇事致被害人
    死亡及告訴人蔡瑞森受傷之行為，確有過失行為。
三、至被害人王甫仁駕駛重機車，轉彎車未讓直行車先行之駕駛行為，係本件車禍肇
    事之主要原因，然被告乙○○上述過失，既與被害人之過失，併合而為本件車禍
    之肇事原因，則被害人之過失，或可供為對被告量刑時之斟酌，但被告之刑責，
    則不能因此相抵而獲得減免。另公訴意旨雖以被害人王甫仁騎機車做左轉時，車
    速應係幾乎靜止狀態，而該機車遭被告所駕駛之小客貨車撞擊後，不僅造成該機
    車車頭受創，且使座墊掀起脫落等情，而推斷被告應有超速之行為。然而，因機
    車遭小客貨車撞擊後，車頭受創情形及座墊是否脫落等結果，不僅與兩車相撞時
    之速度有關，且尚牽涉兩車之撞擊點、該小客貨車碰撞處之車體堅固與否、機車
    之新舊程度、機車倒地之狀況及該型機車車體結構等等之各項因素，因之本件尚
    難僅以被害人王甫仁之機車，遭撞擊後有車頭嚴重受創及座墊掀起脫落等情狀，
    即得以遽然推論被告確有超速之行為。又告訴人蔡瑞森雖於偵查中亦指稱：其估
    計被告之行車速度約一百公里等語，但因該供詞僅係告訴人蔡瑞森臆測之詞，且
    告訴人蔡瑞森亦係本件車禍之被害人之一，故其供詞難免會有偏頗之顧慮，從而
    ，亦難據其所述率以推論被告有行車超速之情形，復無其他積極證據足以證明被
    告肇事當時，確有超速行駛之行為，故被告行車超速部分，實無從加以認定，附
    此敘明。
四、末查，本件被害人王甫仁及告訴人蔡瑞森，係因此次車禍而分別傷重不治死亡及
    受有傷害，故被告乙○○之過失駕車肇事行為，與被害人王甫仁之死亡及告訴人
    蔡瑞森所受傷害結果間，均具有相當因果關係。本件事證已甚明確，被告之過失
    致人於死等犯行，堪以認定。
五、核被告乙○○所為，係犯刑法第二百七十六條第一項之普通過失致死罪及同法第
    二百八十四條第一項前段之普通過失傷害罪。又其於同一時地，同一過失駕駛行
    為，造成被害人王甫仁死亡及告訴人蔡瑞森受傷，而觸犯上開二罪名，為想像競
    合犯，應依刑法第五十五條之規定，從一重之普通過失致死罪處斷。
六、原審適用刑法第二百七十六條第一項、第二百八十四條第一項前段、第五十五條
    、第四十一條第一項前段，罰金罰鍰提高標準條例第一條前段、第二條之規定，
    審酌被告之生活狀況、品行、智識程度，本件犯罪所生之危險、損害，以及被告
    之過失駕駛行為，造成被害人王甫仁死亡，告訴人蔡瑞森受傷之嚴重後果，肇事
    後仍未與被害人家屬及告訴人蔡瑞森，分別就民事賠償問題達成和解，被告就前
    開犯行坦白承認，被害人王甫仁騎機車轉彎未讓直行車先行之駕駛行為，為本件
    車禍之肇事主因，被告為肇事次因，過失程度較輕，被告本身係屬中度肢障，其
    妻彭秋菊則為輕度重器障（參看卷附中華民國身心障礙手冊二紙，原審卷三六、
    四十頁）等一切情狀，量處有期徒刑六月，併諭知易科罰金之折算標準。本院經
    核原判決認事用法俱無不合，量刑亦稱妥適，檢察官依告訴人之請求上訴，上訴
    意旨，指摘原判決量刑過輕為不當，並無可取，為無理由，應予駁回。
據上論結，應依刑事訴訟法第三百六十八條，判決如主文。
本案經檢察官張佩珍到庭執行職務。
中    華    民    國      九十一      年      七      月      三十      日
                                  臺灣高等法院臺南分院刑事第六庭
                                      審判長法官  楊    明    章
                                            法官  顏    基    典
                    法官  高    明    發
右正本證明與原本無異。
不得上訴。
                                      法院書記官  李    梅    菊
中    華    民    國      九十一      年      八      月        一      日
附錄本判決論罪法條全文：
刑法第二百七十六條第一項
因過失致人於死者，處二年以下有期徒刑、拘役或二千元以下罰金。
刑法第二百八十四條第一項（普通過失傷害罪）
因過失傷害人者，處六月以下有期徒刑、拘役或五百元以下罰金，致重傷者，處一年
以下有期徒刑、拘役或五百元以下罰金。
